【裁判字號】    99,易,1868
【裁判日期】    990730
【裁判案由】    毒品危害防制條例
【裁判全文】
臺灣板橋地方法院刑事判決              99年度易字第1868號
公  訴  人  臺灣板橋地方法院檢察署檢察官
被      告  丙○○
            甲○○
上列被告因違反毒品危害防制條例案件，經檢察官提起公訴（99
年度偵字第5943號），因被告於本院準備程序中就被訴事實為有
罪之陳述，本院告知被告簡式審判程序之旨，並聽取當事人之意
見後，由本院裁定改依簡式審判程序進行，判決如下：
    主  文
丙○○持有第二級毒品，累犯，處有期徒刑陸月，如易科罰金，
以新臺幣壹仟元折算壹日；扣案內含第二級毒品MDMA成分之綠色
圓形錠劑零點伍顆（驗餘淨重零點壹柒伍伍公克）、內含第二級
毒品MDA 成分之綠色圓形錠劑貳顆（驗餘淨重零點肆柒伍伍）均
沒收銷燬。
甲○○持有第三級毒品純質淨重貳拾公克以上，處有期徒刑壹年
；扣案之第三級毒品愷他命參包（驗餘總純質淨重約壹參參點肆
參參公克）均沒收，包裹上開愷他命之外包裝袋參個均沒收。
    事  實
一、丙○○與甲○○係室友關係，2 人合租臺北縣三重市○○路
    41號10樓之處所，分別為下列犯行：
  (一)丙○○前因公共危險案件，經本院以98年度簡上字第117 號
    判決判處有期徒刑5 月確定，嗣於民國99年1 月29日易科罰
    金執行完畢。詎仍不知悔改，明知MDMA、MDA 均係毒品危害
    防制條例第2 條第2 項第2 款所規定之第二級毒品，不得非
    法持有，竟基於持有第二級毒品之犯意，於98年10月13日某
    時許，在不詳處所，自真實姓名年籍均不詳之成年男子處取
    得內含第二級毒品MDMA之綠色圓形錠劑0.5 顆（驗餘淨重0.
    1755公克）、內含MDA 之綠色圓形錠劑2 顆（驗餘淨重0.47
    55公克），而無故持有之。嗣於99年2 月9 日晚上8 時5 分
    許，在上開租屋處為警查獲，並扣得上開MDMA0.5 顆、MDA2
    顆。
  (二)甲○○明知愷他命（Ketamine，俗稱K 他命）係毒品危害防
    制條例第2 條第2 項第3 款所規定之第三級毒品，不得非法
    持有，竟基於持有第三級毒品之犯意，於99年1 月間某日，
    在臺北市○○○路與敦化南路某夜店，以新臺幣55,000元之
    代價，向真實姓名年籍均不詳綽號「阿文」之成年男子購得
    愷他命1 大包，其後將其所購得之愷他命分裝成3 包（驗餘
    總純質淨重約133.433 公克），置於上開租屋處，而無故持
    有之。嗣於99年2 月9 日晚上8 時5 分許，在上開租屋處為
    警查獲，並扣得上開愷他命3 包。
二、案經臺北縣政府警察局海山分局報告臺灣板橋地方法院檢察
    署檢察官偵查起訴。
    理  由
一、查本案被告丙○○、甲○○所犯並非死刑、無期徒刑、最輕
    本刑為3 年以上有徒刑之罪或高等法院管轄第一審案件，而
    其於準備程序進行中，被告先就被訴事實為有罪之陳述，經
    法官告知簡式審判程序之旨，並聽取公訴人及被告之意見後
    ，本院認適宜改依簡式審判程序進行，爰依刑事訴訟法第27
    3 條之1 第1 項、第284 條之1 之規定，由本院裁定進行簡
    式審判程序，合先敘明。
二、訊據被告丙○○、甲○○對於其等在上開時、地，分別持有
    第二級毒品MDMA、MDA 及第三級毒品愷他命之事實，於本院
    審理中均坦承不諱，核與證人乙○○、丁○○於偵查中證述
    情節大致相符，又扣案之綠色圓形錠劑0.5 顆、2 顆，經送
    往交通部民用航空局航空醫務中心鑑定，檢出含有MDMA、M
    DA成分，另扣案之白色細晶體3 包（驗餘總純質淨重約133
    .433公克），經送內政部警政署刑事警察局鑑驗，分別予以
    編號1 至3 ，經檢視均為白色細晶體，外觀型態均相似，驗
    前總毛重140.83公克（包裝塑膠袋總重約3.17公克），隨機
    抽取編號1 鑑定，編號1 淨重100.49公克，取0.10公克鑑定
    用罄，餘100.39公克，檢出第三級毒品愷他命成分，純度約
    97% ，依據抽測純度值，推估編號1 至3 均含愷他之驗前總
    純質淨重約133.53公克，此有交通部民用航空局航空醫務中
    心99年3 月1 日航藥鑑字第0991170 號毒品鑑定書1 紙、內
    政部警政署刑事警察局99年2 月25日刑鑑字第0990022132號
    鑑定書1 紙在卷可憑（見99年度偵字第5943號偵查卷第102
    、101 頁），足認被告丙○○、甲○○上開自白核與事實相
    符，自可採為認定事實之依據，本案事證明確，被告2 人犯
    行洵堪認定，應依法論科。
三、按MDMA、MDA 為毒品危害防制條例第2 條第2 項第2 款所定
    之第二級毒品；愷他命為毒品危害防制條例第2 條第2 項第
    3 款所定之第三級毒品，又被告甲○○所持有之第三級毒品
    愷他命純質淨重逾20公克。是核被告丙○○所為，係犯毒品
    危害防制條例第11條第2 項之持有第2 級毒品罪；被告甲○
    ○所為，係犯毒品危害防制條例第11條第5 項之持有第三級
    毒品純質淨重達20公克以上之罪。被告丙○○一持有行為同
    時觸犯數罪名，為想像競合犯，爰依刑法第55條之規定，從
    一重即持有第二級毒品罪處斷。另被告丙○○於98年10月13
    日起至99年2 月9 日晚上8 時5 分許止，持有第二級毒品，
    其行為之本質，屬行為繼續之繼續犯，是自行為人持有毒品
    之始乃至查獲為止，行為人之犯罪行為均在繼續中，而其違
    法性及可罰性亦未可終止，因此，行為人部分之持有行為，
    係在另一犯罪所處有期徒刑執行完畢後5 年以內者，即應該
    當於累犯（最高法院86年度臺非字第217 號、89年度臺上字
    第392 號判決意旨參照）。查被告丙○○有事實欄所列前揭
    犯罪前科紀錄，有臺灣高等法院被告前案紀錄表可稽，其受
    有期徒刑執行完畢，5 年以內故意再犯本件有期徒刑以上之
    罪，應依刑法第47條第1 項之規定，論以累犯，並加重其刑
    。爰審酌被告2 人明知MDMA、MDA 及愷他命為法所禁止持有
    之毒品，竟仍未經許可分別無故持有第二級毒品、第三級毒
    品，行為實有不當，且被告甲○○持有毒品數量非少，不但
    戕害國民身體健康，對社會秩序亦有不良影響，惟念其2 人
    犯後均坦承犯行，態度尚佳，且無證據證明其等曾以上開毒
    品害及他人等一切情狀，分別量處如主文所示之刑，並就被
    告丙○○部分諭知易科罰金之折算標準，以資懲儆。
四、扣案之綠色圓形錠劑0.5 顆（驗餘淨重0.1755公克）、2 顆
    （驗餘淨重0.4755公克），分別為第二級毒品MDMA、MDA ，
    已如前述，均應依毒品危害防制條例第18條第1 項前段之規
    定，不問屬於犯人與否，沒收銷燬之。另按毒品危害防制條
    例第18條第1 項前段所定應予沒收銷燬之毒品，以經查獲之
    第一、二級毒品為限，而毒品依其成癮性、濫用性及對社會
    危害性，共分為四級，上開條例並就製造、運輸、販賣、意
    圖販賣而持有、以非法方法使人施用、引誘他人施用及轉讓
    不同等級之毒品等行為，分別定其處罰，至施用或持有第三
    、四級毒品，因其可罰性較低，除持有第三、四級毒品純質
    淨重20公克以上者，依98年5 月20日修正公布施行之毒品危
    害防制條例第11條第5 項、第6 項之規定應處以刑責以外，
    其餘情形未設處罰之規定。然鑑於第三、四級毒品均係管製
    藥品，特於同條例第11條之1 明定無正當理由，不得擅自持
    有，另同條例第18條第1 項後段則規定查獲之第三、四級毒
    品，無正當理由而擅自持有者，沒入銷燬之。從而，依同條
    例第18條第1 項後段應沒入銷燬之毒品，專指查獲施用或持
    有之第三、四級毒品未達純質淨重20公克以上而言；倘係查
    獲製造、運輸、販賣、意圖販賣而持有、以非法方法使人施
    用、引誘他人施用、轉讓第三、四級毒品或持有純質淨重20
    公克以上第三、四級毒品，既屬同條例相關法條明文規定處
    罰之犯罪行為，即非該條項應依行政程序沒入銷燬之範圍。
    又同條例第19條第1 項所定「供犯罪所用或因犯罪所得之物
    」，係指犯第4 條至第9 條、第12條、第13條或第14條第1
    項、第2 項之罪所用或所得之物，不包括毒品本身在內，尚
    不得援引為沒收第三、四級毒品之依據。再同條例對於查獲
    之製造、運輸、販賣、意圖販賣而持有、以非法方法使人施
    用、引誘他人施用、轉讓第三、四級毒品及持有純質淨重20
    公克以上第三、四級毒品之沒收，並無特別規定，如其行為
    已構成犯罪，則該毒品即屬不受法律保護之違禁物，應回歸
    刑法之適用，依刑法第38條第1 項第1 款之規定宣告沒收，
    最高法院著有96年臺上字第727 號、96年臺上字第728 號判
    決意旨可資參考。是以，本案為警搜索查獲扣案之第三級毒
    品愷他命3 包，經鑑驗結果，純度約97% ，驗前總純質淨重
    約133.53公克，其中取0.10公克鑑定用罄，有上開內政部警
    政署刑事警察局鑑定書1 紙在卷可憑，則驗餘總純質淨重約
    133.433 公克（即133.53公克－＜0.10公克×97% ＞），係
    被告持有之違禁物，揆諸上開說明，自應依刑法第38條第1
    項第1 款之規定宣告沒收。又包裹上開愷他命之外包裝袋3
    個，係用於防止愷他命裸露、潮濕，便於攜帶、持有，屬被
    告甲○○所有供其持有第三級毒品所用之物，業據被告甲○
    ○供承在卷，爰依刑法第38條第1 項第2 款規定併予宣告沒
    收。至扣案之電子磅秤1 個、分裝袋151 個，被告丙○○、
    甲○○均否認與本件犯罪有關，復查無任何積極事證足認上
    開扣案物品確與被告2 人本案持有毒品之犯行有關，爰均不
    予宣告沒收，附此敘明。
據上論斷，應依刑事訴訟法第273 條之1 第1 項、第299 條第1
項前段，毒品危害防制條例第11條第2項、第5項、第18條第1項
前段，刑法第11條、第55條、第47條第1 項、第41條第1 項前段
、第38條第1 項第1 款、第2 款，判決如主文。
本案經檢察官張慶林到庭執行職務。
中    華    民    國    99    年    7     月    30    日
                  刑事第十二庭  法  官  錢衍蓁
上列正本證明與原本無異。
如不服本判決，應於判決送達後10日內敘明上訴理由，向本院提
出上訴狀 (應附繕本) ，上訴於臺灣高等法院。其未敘述上訴理
由者，應於上訴期間屆滿後20日內向本院補提理由書「切勿逕送
上級法院」。
                               書記官  劉靜慧
中    華    民    國    99    年    8     月    2     日
附錄本案論罪科刑法條全文：
毒品危害防制條例第11條
持有第一級毒品者，處3 年以下有期徒刑、拘役或新臺幣5 萬元
以下罰金。
持有第二級毒品者，處2 年以下有期徒刑、拘役或新臺幣3 萬元
以下罰金。
持有第一級毒品純質淨重10公克以上者，處1年以上7年以下有期
徒刑，得併科新臺幣100萬元以下罰金。
持有第二級毒品純質淨重20公克以上者，處6月以上5年以下有期
徒刑，得併科新臺幣70萬元以下罰金。
持有第三級毒品純質淨重20公克以上者，處3 年以下有期徒刑，
得併科新臺幣30萬元以下罰金。
持有第四級毒品純質淨重20公克以上者，處1 年以下有期徒刑，
得併科新臺幣10萬元以下罰金。
持有專供製造或施用第一級、第二級毒品之器具者，處1 年以下
有期徒刑、拘役或新臺幣1 萬元以下罰金。

司法院資訊處製作；財團法人民間司法改革基金會備份。
